【裁判字號】    97,上易,73
【裁判日期】    980408
【裁判案由】    損害賠償
【裁判全文】
臺灣高等法院民事判決                  97年度上易字第73號
上  訴  人  乙○○
被上訴人    甲○○
訴訟代理人  廖大鵬律師
複代理人    劉君豪律師
上列當事人間損害賠償事件，上訴人對於中華民國96年12月13日
臺灣板橋地方法院95年度訴字第930號第一審判決提起上訴，本
院於98年3月25日言詞辯論終結，判決如下：
    主  文
原判決廢棄。
被上訴人應給付上訴人新台幣壹佰萬元及自民國九十五年五月二
十日起至清償日止按年息百分之五計算之利息。
第一、二審訴訟費用由被上訴人負擔。
    事實及理由
一、上訴人主張：被上訴人於民國93年5月31日藉故與上訴人爭
    執，毆打上訴人致上訴人遍體鱗傷。上訴人本擬提出傷害告
    訴，經友人從中調解，兩造成立和解，被上訴人書立同意書
    ，承諾日後絕不動粗，如有違背，願支付新台幣（以下同）
    100萬元予上訴人作為賠償金。詎被上訴人於94年7月14日晚
    間9時許，在台北縣鶯歌鎮鶯歌陶瓷展覽館前，又因細故徒
    手拉扯、毆打上訴人成傷，幸有路人蘇明治、蔡明錦途經該
    處，聽聞上訴人呼救而前往查看，被上訴人始揚長離去。爰
    依同意書約定請求被上訴人依約給付100萬元及加計法定遲
    延利息。原審為上訴人全部敗訴之判決，上訴人不服提起上
    訴，其上訴聲明：(1)原判決廢棄。(2)被上訴人應給付上訴人
    100萬元及自起訴狀繕本送達翌日起至清償日止按年息5%計
    算之利息。
二、被上訴人則以：被上訴人簽立同意書目的，係在維持兩造外
    遇關係，上訴人要求被上訴人日後不得無理取鬧或動手毆打
    ，顯違反公序良俗，依民法第72條規定，應屬無效。又被上
    訴人絕無在94年7月14日動手毆打上訴人，上訴人所提診斷
    書日期為94年7月19日，距其主張案發時間已有5日之久，實
    不足為其主張之證明。證人蘇明治、蔡明錦所述為偏頗上訴
    人之詞，不應作為認定本事件之證據。退步言，上訴人所提
    診斷書上僅記載其受有左、右上臂3×3公分、胸前4×4公分
    之瘀傷，傷勢甚輕，且上訴人從事茶店陪侍，被上訴人為一
    般工人，原約定100萬元之違約金誠屬過高，應依民法第252
    條規定予以酌減。另上訴人在被上訴人全家附近散發傳單，
    內容記載：「…可是我有社會人、同事、姐妹、客人會來替
    我討回公道…」、「你我立場不同，你不要想不怎樣對待就
    怎樣對待我，然後你窩在家中一樣溫暖，你叫我甘心，否則
    要殘廢較快，社會人出面解決並非我如此。」、「…有必要
    時，我會帶夥至家中理論，討回公道…」，並丟冥紙、雞蛋
    ，以此方式恐嚇、侮辱被上訴人，被上訴人依民法第184條
    第1項、第195條第1項規定，請求上訴人給付精神慰撫金100
    萬元，並以此為抵銷抗辯等語置辯。其答辯聲明：上訴駁回
    。
三、被上訴人於93年6月8日簽立同意書，其內容為：「甲○○自
    民國93年6月7日起，如日後有再無理取鬧或動手打乙○○，
    願以新台幣壹佰萬元當為賠償金，如沒現金，馬上以不動產
    去抵押現金給付，立即執行，不得延誤。」，此為兩造所不
    爭執，並有同意書在卷可稽（見原審卷第7頁）。
四、上訴人主張被上訴人於94年7月14日晚間9時許，在台北縣鶯
    歌鎮鶯歌陶瓷展覽館前毆打上訴人成傷，爰依系爭同意書請
    求被上訴人依約給付100萬元並加計法定遲延利息等語。被
    上訴人則矢口否認有傷害行為，並以前詞置辯。經查：
(一)上訴人主張其於前揭時地遭被上訴人毆傷乙情，業據提出台北
  市立聯合醫院和平院區94年7月19日診斷證明書乙紙為證（見
  原審卷一第9頁）。且證人蘇明治於刑事偵查及一審審理時證
  稱：94年7月14日晚間9時許，伊開車在鶯歌鎮○○路加油站加
  油，車輛向左轉後，聽到有人求救的聲音，伊探頭出來看到有
  一名女子（經當庭確認為上訴人）從藍色的車子下車跑到一部
  暗紅色車輛駕駛座，藍色車輛擋在暗紅色車輛後方，藍色車輛
  的駕駛（經當庭確認即為被上訴人）下車，拉上訴人手臂將之
  拉下車毆打；被上訴人以手握拳毆打上訴人上面胸腔、腹腔部
  位約5、6拳或6、7拳等語（見台灣板橋地方法院檢察署96年度
  他字第6994號卷第47、48、64頁，台灣板橋地方法院97年度易
  字第660號卷一第179、180頁）。證人蔡明錦於刑事偵查及一
  審審理時證稱：94年7月14日蘇明治開車載伊前往「鶯歌陶瓷
  展覽館」要找瓷器；伊看到一名男子（經當庭確認為被上訴人
  ）在打人，在該展覽館前面廣場靠近鐵皮屋牆壁前面看到的，
  伊聽到該名被打女子喊救人；伊是先聽到喊救命的聲音就從車
  上看過去，看到該名女子從被上訴人的車子內下車，要跑去自
  己的車輛，被上訴人就把車子開到該名女子車輛後方，之後走
  過去把該名女子從車內拉下車毆打；被上訴人是打該名女子之
  胸腹部這個範圍；被上訴人的上半身有探入女子駕駛車輛內，
  把女子拉下車等語（見台灣板橋地方法院檢察署96年度他字第
  6994號卷第54至57、64頁，台灣板橋地方法院97年度易字第
  660號卷一第93、96頁）。彼此互核相符，應堪信實。
(二)被上訴人雖辯稱上訴人所提診斷證明書日期為94年7月19日，
  距其主張案發時間已有5日之久，應不得採為論斷之佐證云云
  。然衡諸常情，一般遭人毆打之情形，多會留下瘀、挫傷痕，
  數日不退，故上開診斷證明書雖係上訴人於94年7月19日就醫
  所開具，惟仍得據以佐證上訴人於94年7月14日遭被上訴人毆
  打之事實。
(三)被上訴人另辯以：上訴人之病歷記載伊受有燙傷，其中實有疑
  義；又其上記載腹部有一處4×4瘀傷，胸部位置並無任何傷勢
  ，則上訴人指稱被上訴人以手肘毆打其胸部，上訴人胸部竟無
  傷勢存在，焉有此種道理可言云云。稽之上開病歷表（見台灣
  板橋地方法院檢察署95年度他字第344號卷第13頁）記載上訴
  人之傷情，核與診斷證明書之記載相符。參以黏貼於上開病歷
  表之處方明細亦記載：主訴被他人毆打致腹部、雙臂瘀傷（
  Hit by other with bruises over abodmen, both arms)，足
  見上訴人就診時即已表明係遭人毆打而造成此等傷情。雖上開
  處方明細另記載上訴人受有左上臂接觸性燒傷（Contact
  burnover left forearm)，然關於此傷情卻未記載病患主訴為
  何，亦未見諸記載於病歷表或診斷證明書上，可見此燒傷與本
  件無關，自不得執此無關之傷勢混淆上訴人遭被上訴人毆傷之
  事實。
(四)被上訴人雖謂證人蘇明治、蔡明錦與上訴人素不相識，竟能於
  事隔2年餘被指認被上訴人，且證人蔡明錦在無聯絡情形下，
  卻於刑事偵查程序中出庭，均啟人疑竇，渠二人證言並非事實
  云云。但查，證人蘇明治、蔡明錦於刑事偵查中指認時已說明
  係依被上訴人之身材、臉型、年紀等特徵指認，且因從未看過
  男人打女人打成如此，故印象深刻很好認等語（見台灣板橋地
  方法院檢察署96年度他字第6994號卷第64頁）。證人蘇明治並
  於刑事一審審理中證稱：被上訴人的長相伊印象很深刻，因為
  伊和被上訴人有面對面，被上訴人要離去時，伊有靠過去，伊
  倒車進入廣場還沒靠過去時，探頭看了好幾分鐘，所以對於被
  上訴人之長相特別有印象等語（見台灣板橋地方法院97年度易
  字第660號卷一第180頁）。另證人蔡明錦之地址係證人蘇明治
  接受偵訊時向檢察官陳報，檢察官乃依址傳訊，證人蔡明錦始
  如期到庭應訊（見台灣板橋地方法院檢察署96年度他字第6994
  號卷第48、52、54頁），其間過程並無任何悖於常情之處。被
  上訴人執此為辯，顯無可採。
(五)被上訴人復辯稱台北縣鶯歌鎮鶯歌陶瓷展覽館（即金源成陶瓷
  有限公司展覽室）之廣場路燈為96年初裝設，先前之廣場及道
  路漆黑一片，可見證人蘇明治所言不實云云。查金源成陶瓷有
  限公司展覽室大門前停車場路燈設置時間為95年7月中旬至8月
  中旬，此有臺北縣鶯歌鎮公所97年5月5日北縣鶯陶字第
  090007653號函1份可參（見台灣板橋地方法院97年度易字第
  660號卷一第78頁），固顯示案發時，該廣場並未設置路燈，
  然該處並非全無光線一情，業據證人即金源成陶瓷有限公司實
  際負責人王清林於刑事一審審理中證稱：當時停車場光線不至
  於暗到看不到路，雖然停車場沒有路燈，但是對面也是有一些
  路燈，所以光線沒有暗到完全看不到等語（見台灣板橋地方法
  院97年度易字第660號卷二第9頁）。核與證人蘇明治於刑事一
  審理中證稱：當時有光線，因為那裡有交通警察的崗哨，現在
  已經拆掉了，附近有路燈，而且對面也有24小時的加油站，也
  有燈光，沒有很亮，但是看的清楚等語（見台灣板橋地方法院
  97年度易字第660號卷一第179頁），並無齟齲。參以證人蔡明
  錦於刑事一審理中證稱：被上訴人當時所駕駛車輛為藍色，車
  牌號碼為台北縣土城市郵遞區號「236」+1號再加上1個０，也
  就是2370號等語（見台灣板橋地方法院97年度易字第660號卷
  一第93頁），而被上訴人確於94年7月間曾擁有車牌號碼
  2370-JT之藍色自用小客車，迨至95年12月間始報廢等情，為
  被上訴人直承不諱（見本院97年度上易字第2523號卷第68頁）
  ，復有車號查詢汽車車籍1份在卷可佐（見台灣板橋地方法院
  檢察署96年度他字第6994號卷第60頁），顯然該停車場於案發
  時仍有足夠光線，使證人蔡明錦能清楚看見被上訴人駕駛車輛
  之車牌號碼，則該光線自亦足以使證人蘇明治、蔡明錦目睹兩
  造之長相及互動情形。是被上訴人以事發地點未裝設路燈云云
  指摘證人蘇明治證言不實，亦無可取。
(六)承前述，被上訴人確於前揭時地毆傷上訴人，則上訴人依系爭
  同意書請求被上訴人依約給付100萬元，自有理由。又系爭同
  意書係約定被上訴人「如日後有再無理取鬧或動手打乙○○，
  願以新台幣壹佰萬元當為賠償金」，顯見該100萬元乃該契約
  之主給付義務，非屬違約金性質。被上訴人請求依民法第252
  條規定酌減違約金，於法即有未合。
(七)至被上訴人辯稱系爭同意書目的在維持兩造外遇關係，上訴人
  要求被上訴人日後不得無理取鬧或動手毆打，有違公序良俗，
  依民法第72條規定應認無效云云。查系爭同意書僅約定：「甲
  ○○自民國93年6月7日起，如日後有再無理取鬧或動手打乙○
  ○，願以新台幣壹佰萬元當為賠償金，如沒現金，馬上以不動
  產去抵押現金給付，立即執行，不得延誤。」（見原審卷第7
  頁）並無隻字提及兩造須維持外遇關係。而人與人之間，本即
  不得暴力相向，故兩造約定被上訴人不得胡鬧動粗，亦無違反
  任何公共秩序或善良風俗之處，被上訴人此節所辯，尚無足採
  。
(八)被上訴人另指稱上訴人於其住家附近散發傳單、丟冥紙、雞蛋
  ，已有恐嚇、侮辱被上訴人之侵權行為，爰依侵權行為法律關
  係請求上訴人給付精神慰撫金100萬元，並以此為抵銷抗辯云
  云。惟查，被上訴人自承與上訴人有外遇關係，而觀諸被上訴
  人所指傳單內容：「…可是我有社會人、同事、姐妹、客人會
  來替我討回公道…」、「你我立場不同，你不要想不怎樣對待
  就怎樣對待我，然後你窩在家中一樣溫暖，你叫我甘心，否則
  要殘廢較快，社會人出面解決並非我如此。」、「…有必要時
  ，我會帶夥至家中理論，討回公道…」，顯係就被上訴人對其
  外遇關係之處理為爭執，尚難認有何恐嚇或侮辱之意。另被上
  訴人對丟冥紙、雞蛋等情均未提出事證以實其說，況上訴人縱
  有該舉，亦係為要求被上訴人出面解決渠二人間之感情糾葛，
  亦難認該當恐嚇或侮辱犯行。被上訴人依侵權行為法律關係請
  求賠償100萬元，並據此為抵銷抗辯，顯屬無據。
五、從而，上訴人依系爭同意書約定，請求被上訴人依約給付
    100萬元及自起訴狀繕本送達翌日即95年5月20日起至清償日
    止按年息5%計算之利息，洵屬有據，應予准許。原審為上訴
    人敗訴之判決，尚有未洽。上訴意旨指摘原判決不當，求予
    廢棄改判，為有理由。爰由本院予以廢棄改判，如主文第2
    項所示。
六、據上論結，本件上訴為有理由，依民事訴訟法第450條、第
    78條，判決如主文。
中    華    民    國    98    年    4     月    8     日
                  民事第一庭
                      審判長 法  官 張耀彩
                             法  官 林金吾
                             法  官 盧彥如
正本係照原本作成。
不得上訴。
中    華    民    國    98    年    4     月    8     日
                             書記官 鄭兆璋


司法院資訊處製作；財團法人民間司法改革基金會備份。
